【裁判字號】    94,簡上,64
【裁判日期】    950524
【裁判案由】    給付貨款
【裁判全文】
臺灣雲林地方法院民事判決              94年度簡上字第64號
上  訴  人  乙○○
            林丙○○
兼  上二人  甲○○
訴訟代理人
被上訴人    威玖企業有限公司
法定代理人  戊○○
訴訟代理人  丁○○
上列當事人間請求給付貨款事件，上訴人對於中華民國94年10月
18日本院斗六簡易庭94年度六簡字第95號第一審判決提起上訴，
本院於民國95年5 月3 日言詞辯論終結，判決如下：
    主  文
原判決關於命上訴人乙○○、林丙○○連帶給付超過參拾參萬貳
佰參拾參元部分，及該部分假執行之宣告均廢棄，暨訴訟費用之
裁判均廢棄。
前開廢棄部分，被上訴人在第一審簡易之訴駁回。
其餘上訴駁回。
第一、二審訴訟費用由上訴人甲○○、乙○○、林丙○○連帶負
擔六分之五；餘由上訴人甲○○負擔。
    事實及理由
一、被上訴人即原審原告威玖企業有限公司起訴主張：
  (一)上訴人即原審被告甲○○係被上訴人威玖企業有限公司（下
    稱威玖公司）於民國91年10月僱用之業務專員，負責推廣美
    髮材料及經收貨款，並採經銷利潤制，即上訴人甲○○所開
    發之店家之商品利潤為上訴人甲○○應得之報酬，任職前3
    個月由被上訴人補助每月新台幣（下同）2 萬元，第4 個月
    起則需與同事共同繳納1 萬元之事務費（包括辦公室租金、
    會計薪資及辦公事務用品等）及教育費3 ％（以美髮提貨成
    本計算）。上訴人甲○○到職時，由上訴人乙○○、林丙○○與被上訴人簽訂保證書，擔任甲○○之連帶保證人，約定
    上訴人甲○○於服務期間如有違反公司規章或因故意過失致
    被上訴人蒙受損害時，願負連帶保證責任。而上訴人甲○○
    於被上訴人公司任職1 年後離職，於92年10月離職時，尚有
    已收取之貨款未返還予被上訴人，嗣經被上訴人嘉雲區經理
    慈復華於93年7 月26日與上訴人甲○○對帳後，上訴人甲○○自承尚有404,233 元之款項未返還被上訴人，並簽立對帳
    單1 紙予被上訴人，惟嗣經被上訴人向上訴人甲○○追討，
    上訴人甲○○迄今仍分文未還，為此，爰提起本件訴訟，請
    求上訴人甲○○、乙○○、林丙○○連帶給付被上訴人404,
    233 元及法定遲延利息等語。
  (二)對於上訴人抗辯所為之陳述：
  1.上訴人甲○○直屬主管慈復華確係被上訴人所聘僱，派駐服
    務於威玖公司雲嘉經銷處。
  2.被上訴人就行銷業務員之管理制度有利潤中心制及底薪抽成
    制兩種制度，上訴人甲○○於到職後選擇採利潤中心制，即
    到職時前3 個月均由公司按月發給2 萬元補助津貼，勞健保
    則需自理，被上訴人並已依約按月發給補助。而選擇利潤中
    心制之業務，另需按月依其業績提撥百分之3 教育基金，公
    司亦相對提撥百分之2 教育基金，作為教育訓練費用，此為
    選用此制度者因享有高額價差利潤所需相對承擔之義務。
  3.上訴人所稱店家呆帳及公司代收貨款等金額，業經兩造於93
    年7 月26日對帳時，一一核對，並由上訴人甲○○簽名於對
    帳單上，其內容應正確無訛。上訴人甲○○嗣後並未提出新
    證物，片面主張應扣款項，自不足採。
  4.福利金及管銷費用為上訴人甲○○每月繳交貨款時所應按月
    扣繳之款項，上訴人指稱上開費用為行政事務費，不得計為
    貨款，即無足取。且上訴人就其主張各項金額均未舉證證明
    ，僅片面列舉金額，其主張均無足取。
    並聲明：請求駁回上訴，上訴費用由上訴人負擔。
二、上訴人即原審被告甲○○則以：
  (一)上訴人甲○○當初得知被上訴人在徵人，即打電話應徵，當
    時被上訴人僅告知應至雲林縣斗南鎮找慈復華應徵，是上訴
    人甲○○由慈復華面試後，成為雲林縣芝彩美髮產品市場行
    銷之經銷，事實上，上訴人甲○○並未支領被上訴人所支付
    之薪水，且勞、健保亦由上訴人甲○○自行負擔，另上訴人
    甲○○仍需支付辦公室租金及會計薪水、辦公文具用品管銷
    費用。是上訴人甲○○與被上訴人間並無僱傭關係存在，合
    約書應係慈復華冒用被上訴人名義與上訴人甲○○簽訂。此
    由被上訴人之副總經理蔡隆坤於協調會中表示：在轉分公司
    之前，那是你們跟慈復華聘僱契約的內容等語，即可知被上
    訴人與上訴人甲○○間並無僱傭關係存在。
  (二)上訴人甲○○離職後所有客戶帳單皆已交給慈復華，並由慈
    復華交予吳國征向客戶收取貨款，被上訴人應向慈復華請求
    清償貨款，而不應向上訴人甲○○請求清償貨款。
  (三)93年7 月26日上訴人甲○○與慈復華並未完成對帳，系爭對
    帳單上記載上訴人甲○○需繳回354,697 元是未收的貨款及
    部分退貨未扣除之金額。是在帳款尚未清楚之前，上訴人甲○○不應該給付被上訴人所請求之金額，上訴人甲○○在對
    帳單上簽名是表示負責，不代表帳款已經清楚。且上訴人甲○○離職後，只能從旁協助慈復華在呆帳部分向客戶收取，
    並非上訴人甲○○收取貨款後未繳回公司。再者，上訴人甲○○已將所有之客戶帳單交給慈復華，店家貨品收款利潤均
    歸屬慈復華，被上訴人如欲收取貨款，應向慈復華請求。被
    上訴人向上訴人甲○○及連帶保證人乙○○、林丙○○請求
    貨款，所請求之金額又未扣除應支付給上訴人甲○○之利潤
    ，並不合理。
  (四)證人慈復華所稱上訴人甲○○在被上訴人公司任職期間提領
    80餘萬元之貨物，並不實在。實際上，上訴人甲○○所提領
    之貨物金額為714,413 元，所繳交之現金為261,520 元，退
    回貨品79,005元。而上訴人甲○○與慈復華所交接之客戶明
    細共98家，應收帳款為268,512 元，離職時退回貨品72,026
    元，且慈復華尚有綺美、萱髮藝、東京、永琦、群玉等5 家
    貨款未扣除，是被上訴人於93年7 月26日所提出之對帳單，
    確實尚未對帳完成。且經上訴人甲○○計算結果，上訴人甲○○尚積欠被上訴人之貨款金額為9,775 元，並非404,233
    元。且上訴人甲○○於92年7 月1 日威玖公司雲嘉分公司成
    立後，自92年7 月份起至92年10月份止，所提領貨物金額為
    242,100 元，離職時所交接之貨款為268,512 元，顯然上訴
    人甲○○所交接貨款金額大於提領貨物之金額，是上訴人甲○○並未積欠被上訴人貨款。又91年11月份上訴人甲○○應
    繳貨款為33,737元，並非被上訴人所主張之49,350元。事實
    上，91年11月份上訴人甲○○總提貨金額60,328元，但被更
    改為74,898元。慈復華更改店家帳單，實際上上訴人甲○○
    離職時交接之應收帳款為268,512 元。
  (五)上訴人甲○○與被上訴人間為僱傭關係，上訴人甲○○僅有
    為被上訴人服勞務之義務，無給付貨物之義務，被上訴人要
    求上訴人甲○○給付貨物，並無法律依據。
  (六)業務人員之權利義務與責任與保證書，上訴人質疑應係慈復
    華事後填寫，蓋其筆跡及印章皆為清新筆跡，如係91年所填
    寫，不應字跡如此清新。又92年7 月1 日前威玖公司雲嘉分
    公司尚未成立，而本件保證書係92年4 月1 日所簽立，其時
    ，應無威玖公司雲嘉分公司存在，故保證書應為無效。
  (七)被上訴人就對帳單內容中借支款、管銷費用、福利金、3 ％
    教育費皆主張為貨款，為無理由，實則，上開費用應為行政
    費用。其中借支款為兩造間之借貸關係，並無貨物買賣行為
    。而管銷費用係因慈復華主張大家共同經營均為經銷商，每
    人每月均需支付1 萬元，作為辦公室租金、會計薪水、其他
    水電費、辦公用品等雜支費用等。福利金則為大家共同支出
    作為假日休閒聚會之用。3 ％教育費則由每人每月提領貨款
    總金額中提撥3 ％教育費以聘請講師教育店家之費用。
  (八)被上訴人公司副總經理曾否認兩造間有僱傭關係存在，而證
    人翁金茂亦到庭證稱92年7 月1 日前上訴人甲○○並未受僱
    被上訴人公司，實難僅憑1 紙「業務人員之權利義務與責任
    」書面，進而認定兩造間有僱傭關係存在。事實上，上訴人
    甲○○乃受僱於慈復華，與慈復華共同經銷被上訴人公司之
    商品，並非受僱於被上訴人。而慈復華與被上訴人間亦僅係
    經銷商之關係，慈復華並非受僱於被上訴人。
  (九)系爭對帳單上僅有上訴人甲○○之簽名，未見被上訴人其代
    理人之簽名，無從認定兩造已達成合意，被上訴人就其請求
    上訴人給付之貨款，自應舉證證明等語，資為抗辯。
    上訴人即原審被告林丙○○、乙○○則以：上訴人甲○○與
    被上訴人間既無僱傭關係，上訴人甲○○之連帶保證人即上
    訴人乙○○、林丙○○自不負保證責任。退萬步言，如被上
    訴人與上訴人甲○○間確有僱傭關係，被上訴人亦應先行對
    上訴人甲○○求償，而不得逕對上訴人乙○○、林丙○○求
    償等語，資為抗辯。
    並聲明：(一)原判決廢棄。(二)被上訴人第一審之訴及假執行之
    聲請均駁回。(三)第一、二審訴訟費用由被上訴人負擔。
三、兩造不爭執之事實：
  (一)上訴人乙○○、林丙○○曾簽立保證書1 紙予被上訴人威玖
    公司，同意擔任上訴人甲○○之連帶保證人，保證上訴人甲○○在威玖公司服務期間絕對遵守公司規章，如有違反或因
    故意過失而致使公司蒙受損害時，連帶保證人願負完全之連
    帶賠償責任，並拋棄先訴抗辯權及其他保證人依民法得主張
    之權利。
  (二)上訴人甲○○自91年10月起，擔任被上訴人公司之業務員，
    負責銷售被上訴人公司之美髮產品，至92年10月離職。
  (三)上訴人甲○○於93年1 月6 日、93年7 月26日與被上訴人公
    司雲嘉區經理慈復華對帳後，先後簽立2 紙對帳單。
四、本件爭點在於被上訴人所得請求上訴人甲○○給付之金額為
    何？及被上訴人得請求上訴人乙○○、林丙○○負連帶賠償
    責任之範圍為何？茲分述如下：
  (一)查上訴人甲○○自91年10月起，負責為被上訴人推廣美髮材
    料及經收貨款之事實，業據證人慈復華即被上訴人公司雲嘉
    區執行經理到庭證稱：上訴人甲○○是我透過104 人力銀行
    介紹應徵來公司推廣產品及向店家收款的業務員等語（見原
    審卷第70頁正面）明確。而上訴人甲○○至被上訴人公司任
    職後，並於威玖公司「業務人員之權利義務與責任」之業務
    員欄簽名，同時簽發面額60萬元之本票1 紙予被上訴人為質
    ，為上訴人甲○○所不爭執，堪認上訴人甲○○確實自91年
    10月起至被上訴人公司擔任業務員，兩造間確有契約關係存
    在。至上訴人甲○○雖辯稱：伊並未領取薪水且須自行負擔
    健保及勞保，與被上訴人公司間無僱傭關係存在，且被上訴
    人公司副總經理蔡隆坤亦曾否認兩造間有僱傭關係存在，而
    證人翁金茂亦到庭證稱92年7 月1 日前上訴人甲○○並未受
    僱被上訴人威玖公司云云，惟查，兩造間既存有上開契約關
    係，不論兩造間是否確有僱傭關係存在，均不影響被上訴人
    依上開契約關係於兩造會帳後依上訴人簽認之對帳單請求上
    訴人返還貨款之權利，上訴人上開所辯，即無足取。
  (二)被上訴人主張上訴人甲○○於92年10月離職時，尚有已收取
    之貨款未返還予被上訴人，於93年7 月26日經被上訴人雲嘉
    區經理慈復華與上訴人甲○○對帳後，上訴人甲○○承認尚
    有404,233 元款項未返還予被上訴人，並簽立對帳單1 紙予
    被上訴人等情，業據證人慈復華於原審審理時到庭證稱：上
    訴人在92年10月4 日離職，還持續向店家收款，但他在公司
    的這段時間內，所繳回公司的貨款尚不足所提貨物的貨款；
    系爭協議書（即對帳單）是因為我發存證信函，要上訴人連
    同他的保證人一起到公司來對帳，如果有積欠公司貨款，請
    其立刻返還，系爭協議書就是我們最後對帳的結果，但他一
    直沒有返還公司。系爭協議書是我代表公司跟上訴人對帳的
    結果，所以再由上訴人簽名等語（見原審卷第70頁），並有
    對帳單1 紙在卷可按。至上訴人甲○○雖否認證人慈復華是
    代表被上訴人公司與其對帳，然不否認證人慈復華是以威玖
    公司駐雲嘉區經理的身分與其對帳，是系爭對帳單應係證人
    慈復華代理被上訴人與上訴人甲○○對帳之結果。而依兩造
    先後於93年1 月6 日、93年7 月26日對帳之結果，其中93年
    1 月6 日之對帳單記載：「離職業務甲○○繳回威玖公司貨
    款明細，上訴人甲○○需繳回被上訴人公司金額共354,697
    元（包括貨款195,602 元、器具貨款及福利金44,095元、管
    銷費用45,000元、借支款70,000元），分6 期，每月月底各
    繳回59,116元，嗣後93年7 月26日之對帳單，則以上開對帳
    單所對帳之金額354,697 元為基礎，再次核對帳目後，認上
    訴人甲○○需返還予被上訴人公司之金額為404,233 元，並
    經上訴人甲○○簽名於上開2 份對帳單上，堪認上訴人甲○○就其需返還被上訴人公司之款項金額已經兩造對帳明確，
    並達成合意，準此，被上訴人甲○○應返還被上訴人威玖公
    司之款項應為404,233 元，應堪認定。
  (三)查上訴人乙○○、林丙○○於上訴人甲○○至被上訴人公司
    任職時，曾簽立保證書1 紙予被上訴人公司，同意擔任上訴
    人甲○○之連帶保證人，保證上訴人甲○○在威玖公司服務
    期間絕對遵守公司規章，如有違反或因故意過失而致使公司
    蒙受損害時，連帶保證人願負完全之連帶賠償責任，並拋棄
    先訴抗辯權及其他保證人依民法得主張之權利，此有保證書
    1 份在卷可按。而依威玖公司「業務人員之權利義務與責任
    」第10條規定：「凡本公司業務員離職，必須將客戶交接完
    畢後才可離職。」是上訴人甲○○於離職時，就貨款未給付
    被上訴人部分，違反上開規定致被上訴人受有損害，被上訴
    人就此部分主張上訴人乙○○、林丙○○應與上訴人甲○○
    負連帶保證責任，自屬有據。經查，被上訴人請求上訴人甲○○給付404,233 元，其中包括貨款195,602 元、器具貨款
    40,095元、福利金4,000 元、管銷費用45,000元、借支款70
    ,000 元 ，另加計店家英督帳款69,000元，扣除產品退貨款
    13,810元及千美店家款3,060 元，另再扣除群玉貨款600 元
    、千大貨款1,994 元。其中貨款、器具貨款、管銷費用、店
    家應收帳款部分，上訴人甲○○未依規定繳交公司，違反被
    上訴人公司規章，致使被上訴人蒙受損害，被上訴人主張上
    訴人乙○○、林丙○○就上開款項330,233 元應與上訴人甲○○負連帶賠償責任，自屬有據，應予准許。惟就福利金4,
    000 元部分，因福利金係每月共同支出作為假日休閒聚會所
    用之款項，為兩造所不爭執，則上訴人甲○○雖積欠被上訴
    人此部分款項，要難認有何違反公司規章或因故意過失而致
    使公司蒙受損害之情形，另上訴人甲○○向被上訴人借支款
    項70,000元未清償部分，僅係單純之債務不履行之行為，亦
    難認有何違反公司規章或因故意過失而致使公司蒙受損害之
    情形，是被上訴人請求上訴人乙○○、林丙○○與甲○○連
    帶賠償被上訴人74,000元，即難認有據。
  (四)至上訴人雖辯稱：93年7 月26日上訴人甲○○與慈復華並未
    完成對帳，系爭對帳單上記載上訴人甲○○需繳回354,697
    元是未收的貨款及部分退貨未扣除之金額云云，然細繹上開
    對帳單之內容，確實已扣除「在外店家帳單貨款」、「貨品
    退回」、「甲○○93年1 月16日退回貨品」、「慈復華收千
    美店家款」等金額，足認兩造對帳內容已經扣除未收之貨款
    、證人慈復華所代收之貨款及退貨之款項，上訴人上開辯解
    ，自不足採。又上訴人甲○○另辯稱：上訴人甲○○在被上
    訴人公司任職期間所提領之貨物金額為714,413 元，所繳交
    之現金為261,520 元，退回貨品79,005元。上訴人甲○○與
    慈復華所交接之客戶明細共98家，應收帳款為268,512 元，
    離職時退回貨品金額72,026元，且慈復華尚有綺美、萱髮藝
    、東京、永琦、群玉等5 家貨款未扣除，經上訴人甲○○計
    算結果，上訴人甲○○尚積欠被上訴人公司之貨款金額應為
    9,775 元，並非404,233 元；且上訴人甲○○於92年7 月1
    日威玖公司雲嘉分公司成立後，自92年7 月份起至92年10月
    份止，所提領貨物金額為242,100 元，離職時所交接之貨款
    為268,512 元，顯然上訴人甲○○所交接貨款金額大於提領
    貨物之金額，是上訴人甲○○並未積欠被上訴人公司貨款云
    云。惟查，上訴人甲○○上開主張，僅據其提出其片面製作
    之91年10月─92年10月9 日成本報表收支明細1 紙為證，復
    為被上訴人所否認，且與兩造於93年7 月26日對帳之結果歧
    異，自難遽予採信，此外，上訴人甲○○復未提出其他足以
    證明其所積欠被上訴人公司貨款金額與兩造對帳結果不同之
    證據，是上訴人上開主張，即難採憑。
  (五)另上訴人甲○○辯稱：被上訴人尚有利潤未給付上訴人甲○○，是被上訴人所請求之金額應扣除上訴人甲○○經銷貨品
    應得之利潤云云，然查，上訴人甲○○於被上訴人公司擔任
    業務員，並採利潤中心制，則上訴人甲○○所領取之報酬即
    上訴人甲○○經銷貨物所賺取之價差利潤，而上訴人甲○○
    並未舉證證明被上訴人是否確有取得價差利潤且尚未給付上
    訴人甲○○，及未給付之價差利潤為何，其空言主張：被上
    訴人請求之金額應扣除其經銷貨物所得之利潤云云，委無足
    取。
  (六)又上訴人乙○○、林丙○○主張：被上訴人應先行對上訴人
    甲○○求償，而不得逕對上訴人乙○○、林丙○○請求云云
    。經查，按保證債務之所謂連帶，係指保證人與主債務人負
    同一債務，對於債權人各負全部給付之責任者而言，此就民
    法第272 條第1 項規定連帶債務之文義參照觀之甚明。故連
    帶保證與普通保證不同，縱使無民法第746 條所揭之情形，
    亦不得主張同法第745 條關於檢索抗辯之權利（最高法院45
    年度台上字第1426號判例意旨參照）。查上訴人乙○○、林
    丙○○簽立保證書予被上訴人，同意擔任上訴人甲○○之連
    帶保證人，並拋棄先訴抗辯權，已見前述，是上訴人乙○○
    、林丙○○與甲○○對於被上訴人依法各負全部給付之責任
    ，據此，被上訴人依法自得請求主債務人甲○○及連帶保證
    人乙○○、林丙○○連帶清償債務，上訴人上開主張，尚不
    足取。上訴人甲○○另主張：保證書係92年4 月1 日所簽立
    ，其時，尚無威玖公司雲嘉分公司存在，故保證書應為無效
    云云。然查，威玖公司係於91年1 月10日設立登記，有高雄
    市政府營利事業登記證1 紙在卷可考，至上訴人乙○○、丙○○簽立保證書時，威玖公司雲嘉分公司是否成立，因分公
    司為受本公司管轄之分支機構，無獨立之法人格，其法律效
    果仍歸屬於本公司，上訴人乙○○、林丙○○既與本公司簽
    訂保證書，自屬有效，上訴人上開主張，亦無足取。
  (七)綜上所述，被上訴人依上訴人甲○○所簽認之對帳單請求上
    訴人甲○○給付被上訴人404,233 元，並請求上訴人乙○○
    、林丙○○就上開金額中330,233 元與上訴人甲○○負連帶
    給付責任，及均自起訴狀繕本送達翌日即94年4 月1 日起至
    清償日止，按年息百分之五計算之利息，為有理由，應予准
    許，逾此部分之請求，為無理由，應予駁回。又上開應准許
    部分，應依職權宣告假執行。原審就超過上開應准許部分，
    為上訴人乙○○、林丙○○敗訴之判決，並為假執行之宣告
    ，自有未洽。上訴意旨就此部分指摘原判決不當，求予廢棄
    改判，為有理由。至於上開應准許部分，原審判命上訴人給
    付，並為假執行之宣告，核無違誤，上訴意旨，就此部分，
    仍執陳詞，指摘原判決不當，求予廢棄，為無理由，應駁回
    其上訴。
五、據上論結，本件上訴為一部有理由，一部無理由，依民事訴
    訟法第436 條之1 第3 項，第450 條，第449 條第1 項，第
    79條，判決如主文。
中    華    民    國    95    年    5     月    24    日
                  民事第二庭    審判長  紀文勝
                                法  官  陳銘壎
                                法  官  冷明珍
以上正本係照原本作成。
不得上訴。
中    華    民    國    95    年    5     月    24    日
                                書記官  朱克文


司法院資訊處製作；財團法人民間司法改革基金會備份。
